臺灣高等法院刑事裁定
109年度抗字第2193號
抗  告  人  
即  受刑人  高志忠



上列抗告人因聲請定其應執行刑案件，不服臺灣新北地方法院，
中華民國109年11月27日裁定（109年度聲字第4442號），提起抗
告，本院裁定如下：
    主  文
抗告駁回。                                              
    理  由
一、原裁定意旨略以：抗告人即受刑人高志忠（下稱受刑人）犯
    如原裁定附表（下稱附表）所示之罪，經附表所示之法院判
    決如附表所示之宣告刑，且於附表所示之日期確定（附表編
    號1、2所示之之偵查機關年度案號更正補充為「臺北地檢10
    7年度毒偵字第1886、2527號、偵字第17911號」），分別有
    前揭裁判各1份在卷可稽，受刑人所犯如附表編號1、7所示
    之罪係得易科罰金，如附表編號2至6、8所示之罪係不得易
    科罰金，而受刑人就附表所示數罪已請求檢察官聲請合併定
    其應執行刑，有定刑聲請切結書在卷可憑，茲檢察官循受刑
    人聲請定其應執行之刑，本院審核認聲請為正當。爰審酌受
    刑人所犯如附表編號1、2、6至8所示之數罪，均係施用毒品
    ，其犯罪之動機目的、類型情節、行為態樣及手段均相仿，
    所侵害者均以自戕身心為主，附表編號3、4所示之數罪，均
    係販賣第二級毒品，附表編號5所示之罪，係轉讓第一級毒
    品，均為毒品交易、轉讓犯罪，對象特定，期間非長，責任
    非難重複之程度較高，應可酌定較低之應執行刑；兼衡受刑
    人犯罪之次數、情節、所犯數罪整體之非難評價，定其應執
    行有期徒刑8年10月等語。
二、抗告意旨略以：刑法第56條連續犯規定，於民國95年7月1日
    改以實施一罪一罰規定代之，對於部分慣犯因適用數罪併罰
    ，致刑罰過重，產生不合理現象，各級法院開始斟酌考量於
    定應執行刑程序中，於上開情形時該如何減輕以避免刑罰過
    重之情形發生。受刑人所犯之罪中，關於施用毒品之行為係
    具有病患性，所侵害者實以自戕身心為主，並無危害社會大
    眾，關於轉讓及販賣毒品部分，實屬受同有惡習者委託之互
    通有無，絕無獲利、圖謀營利之念頭，且於警詢皆以坦承不
    諱，觀其相同類似之案件，刑罰皆約4年不等，奈何受刑人
    所處之刑罰遠高於相同類似之案件約2至3年間，另受刑人家
    中之雙親年邁，其無法侍奉，憂恐將遺留無法抹滅之遺憾，
    懇請本院寬宥其之責，給予從輕及有利之裁定云云。
三、按裁判確定前犯數罪者，除有刑法第50條第1項但書各款情
    形，應由受刑人請求檢察官聲請定應執行刑外，依第51條規
    定併合處罰之。刑法第50條第1項、第53條分別定有明文。
    又按法律上屬於自由裁量之事項，有其外部性界限及內部性
    界限，並非概無拘束，依據法律之具體規定，法院應在其範
    圍選擇為適當之裁判者，為外部性界限；而法院為裁判時，
    應考量法律之目的，及法律秩序之理念所在者，為內部性界
    限，法院為裁判時，二者均不得有所逾越（最高法院80年台
    非字第473號判例參照）。次按數罪併罰之定應執行之刑，
    係出於刑罰經濟與責罰相當之考量，並非予以犯罪行為人或
    受刑人不當之利益，為一種特別的量刑過程，相較於刑法第
    57條所定科刑時應審酌之事項係對一般犯罪行為之裁量，定
    應執行刑之宣告，乃對犯罪行為人本身及所犯各罪之總檢視
    ，除應考量行為人所犯數罪反應出之人格特性，並應權衡審
    酌行為人之責任與整體刑法目的及相關刑事政策，在量刑權
    之法律拘束性原則下，依刑法第51條第5款之規定，採限制
    加重原則，以宣告各刑中之最長期為下限，各刑合併之刑期
    為上限，但最長不得逾30年，資為量刑自由裁量權之外部界
    限，並應受法秩序理念規範之比例原則、平等原則、責罰相
    當原則、重複評價禁止原則等自由裁量權之內部抽象價值要
    求界限之支配，期使輕重得宜，罰當其責，俾符合法律授與
    裁量權之目的，以區別數罪併罰與單純數罪之不同，兼顧刑
    罰衡平原則（最高法院105年度台上字第428號判決意旨參照
    ）。又法院定執行刑時，茍無違法律之內、外部界限，其應
    酌量減輕之幅度為何，實乃裁量權合法行使之範疇，自不得
    遽指違法（最高法院102年度台抗字第932號裁定意旨參照）
    。
四、經查：本件受刑人犯如附表所示之罪，均經分別確定在案，
    因合於數罪併罰，原審於各宣告刑中之最長期（有期徒刑3
    年10月）以上，於附表編號1至8所示之刑期（有期徒刑5月
    、10月、3年10月〈判4次〉、3年9月、10月、10月、5月、9月
    ）等各刑合併之刑期（合計為有期徒刑23年2月）以下；再
    參以受刑人犯如附表編號3至5所示之罪，前曾經臺灣臺北地
    方法院以107年度訴字第399號判決併定其應執行有期徒刑6
    年10月確定，是法院再為更定應執行刑時，自應受上開裁判
    所定其應執行刑加計其他裁判所處刑期之內部界限（即5月＋
    10月＋6年10月＋10月＋5月＋9月＝10年1月）所拘束。從而，原
    裁定就受刑人犯如附表所示各罪，定其應執行有期徒刑8年1
    0月，既在外部性界限（即附表所示各罪刑期合計為23年2月
    ）之範圍內，亦未逾越內部性界限暨前開合計之刑度（10年
    1月），且原裁定予以適度減輕之刑罰折扣，核屬原審定刑
    裁量權之行使，亦未悖於法律秩序之理念，符合法規範之目
    的。又審酌受刑人犯如附表所示各罪，其中編號1至8所示之
    罪為施用及販賣毒品、轉讓禁藥等罪，其多次違反毒品危害
    防制條例等犯行，不僅戕害國民個人身心，對於社會治安、
    風氣亦有危害，且為我國依法嚴令禁止施用及販賣毒品、轉
    讓禁藥之行為，受刑人漠視法令禁制，仍欲施用毒品戕害己
    身、販賣毒品牟利、轉讓禁藥，助長毒品氾濫，是其所為本
    難輕縱，且以受刑人犯罪整體歷程觀之，犯罪時間亦有間隔
    ，顯見其守法意識薄弱、自我約束能力不佳，兼衡受刑人其
    犯數罪所反映的人格特性、犯罪類型、所侵犯者於併合處罰
    時，其責任非難重複之程度、實現刑罰經濟的功能等總體情
    狀綜合判斷，核原裁定裁量時所斟酌之事由，已審酌被告所
    犯附表編號1、2、6至8數罪，均係施用毒品，行為態樣及手
    段相仿，所侵害者為自戕身心，附表編號3、4所示之罪，為
    販賣第二級毒品，附表編號5所示之罪，係轉讓第一級毒品
    ，均為毒品交、轉讓犯罪，對象特定，期間非長，毒任非難
    重複程度較高，應可酌定較低之應執行刑，及兼衡受刑人犯
    罪之次數、情節、所犯數罪整體之非難評價，就定應執行刑
    之裁量權行使，在內、外部界限之間，於附表編號3、4、5
    所示之罪業經定應執行6年10月之基礎上，將附表編號1至8
    所示各罪定其應執行為有期徒刑8年10月，難謂有何違背罪
    責相當、重複評價禁止原則及裁量濫用之情事，亦無違反比
    例、平等原則、罪刑相當原則及責任遞減原則，或認與社會
    法律情感相違之情，對受刑人顯然無過重之情，受刑人認原
    審合併定應執行刑，有違數罪併罰定應執行刑之立法精神云
    云，要無足採。至抗告意旨所述實務量刑上，於定其應執行
    刑時酌量裁定，係法官酌量個案情形之結果，惟數罪併罰之
    定其應執行刑，係出於刑罰經濟與責罰相當之考量，並非予
    以受刑人不當之利益，矧個案情節不同，並無拘束法院裁量
    權自由行使之效力，揆諸前揭說明，既屬不同案件，與抗告
    人犯罪有多種罪質情形亦不相同，即非本案定其應執行刑所
    應審酌範圍，原裁定於法核無違誤。抗告意旨徒憑己見，比
    附援引他案定其應執行刑之情形，指摘原裁定不當，為無理
    由，應予駁回。
據上論斷，應依刑事訴訟法第412 條，裁定如主文。
中　　華　　民　　國　　109 　年　　12　　月　　31　　日
                  刑事第十七庭審判長法　官　鄭水銓
                              　　  法　官　黃雅芬
                              　    法　官　沈君玲
以上正本證明與原本無異。
如不服本裁定，應於收受送達後5日內向本院提出再抗告狀。
                                    書記官　彭于瑛
中　　華　　民　　國　　109 　年　　12　　月　　31　　日